臺北高等行政法院裁定　　　　　　　　　　　　　　　九十年度訴字第六四六四號
　　原　　　告　甲○○
　　被　　　告　銓部
　　代　表　人　吳容明部長）.
右當事人間因考試事件，原告不服考試院中華民國九十年九月十九日（九十）考台訴
決字第０八一號訴願決定，提起行政訴訟，本院裁定如左：
    主　文
原告之訴駁回。
訴訟費用由原告負擔。
    理　由
一、按行政訴訟法第四條第一項規定：人民因中央或地方機關之違法行政處分，認為
    損害其權利或法律上之利益，經依訴願法提起訴願而不服其決定者，得向高等行
    政法院提起撤銷訴訟。而此所謂行政處分，依訴願法第三條第一項規定係指中央
    或地方機關就公法上具體事件所為之決定或其他公權力措施而對外直接發生法律
    效果之單方行政行為而言，至行政機關就法令所為釋示，並非本於行政權而對人
    民所為發生法律效果之單方行政行為，自不能認為行政處分而提起訴願，改制前
    行政法院五十九年判字第二四五號判例著有明文。又「．．．本件被告官署之通
    知，係基於原告所陳法令上之疑義，表示其自己之見解以為解釋，顯不發生具體
    的法律上效果，不能謂其為行政處分。．．．」改制前行政法院五十一年判字第
    一○六號判例亦著有明文，足資參照。
二、緣原告應八十四年特種考試第二次土地登記專業代理人考試及格，民國（下同）
    八十五年一月八日榜示生效，同年四月十日自行開業迄今。原告於八十八年八月
    二十四日、八十九年十一月三十日分別向雲林縣政府地政科、雲林縣政府申請核
    發土地登記專業代理人開業執照服務成績優良證明，案經雲林縣政府八十九年十
    二月二十九日八九府地籍字第八九００一一五五九三號函復：「查台端並未受本
    府依『土地登記專業代理人管理辦法』相關規定予以獎勵或懲戒等情事。」原告
    乃於九十年一月五日據以向雲林縣政府申請依專門職業及技術人員轉任公務人員
    條例（下稱專技轉任條例）規定轉任公務人員，案經雲林縣政府以八十九年十二
    月二十八日修正發布之專門職業及技術人員考試及格人員得轉任公務人員考試類
    科適用職系對照表（下稱專技對照表），業已刪除特種考試土地登記專業代理人
    考試類科之適用職系而拒絕受理，原告遂於九十年二月十六日轉向被告代表人陳
    情，案經被告以九十年四月二十三日九十中一字第五０八００七一號部長牋函復
    以新修正之專技對照表業已刪除土地登記專業代理人（特考）等類科考試及格人
    員適用職系，尚難依專技對照表修正前之規定轉任公務人員，原告不服上開九十
    年四月二十三日九十中一字第五０八００七一號部長牋函之答復，提起訴願，考
    試院以此函復並非行政處分，決定不予受理，遂提起本件行政訴訟。
三、經查，本件原告以其應八十四年特種考試第二次土地登記專業代理人考試及格，
    領有土地登記專業代理人證書及開業執照，於八十九年十二月二十八日修正專技
    對照表前，已取得執業主管機關核發服務成績優良證明文件，擬請依修正前之專
    技對照表轉任公務人員，於九十年二月十六日向被告代表人陳情，案經被告於九
    十年四月二十三日以九十中一字第五０八００七一號部長牋函答復略以：「．．
    ．本（九十）年二月二十日牋函暨本部三月十三日九十中一字第五０六七四四０
    號書函，諒已收悉。．．．專技考試和公務人員考試之性質及取得資格不同，專
    技考試及格者係取得專技人員之執業資格，而非取得公務人員之任用資格。．．
    ．專技考試部分類科及格人員得轉任公務人員，係補公務人員考試掄才不足之輔
    助性措施，尚非憲法保障之基本權利。茲專技考試及格人員得轉任公務人員之考
    試類科及適用職系，係依專門職業及技術人員轉任公務人員條例第四條規定，考
    量機關用人需要及近年公務人員相關考試錄取情形等兩大因素而訂定。且本次修
    正，前經本部及考選部參酌最近五年（八十五年至八十九年）公務人員高等考試
    暨普通考試錄取不足額類科人數統計，並分函各機關調查其進用專技考試及格人
    員之需要，於擬具修正草案後，復邀請行政院等相關主管機關開會研商，並函請
    行政院人事行政局就行政院用人主管機關之立場表示意見後，始據以修正公布，
    研修過程相當審慎，合先明。．．．是以，專技考試及格人員於專技對照表修
    正刪除後無法轉任公務人員，於行政法學上，其性質應屬「期待利益」喪失，而
    非「信賴利益」遭受損害，故與「信賴保護原則」無涉。，惟專技考試及格人員
    於專技對照表八十九年十二月二十九日修正生效前符合轉任公務人員資格，且用
    人機關已完成遴用甄選程序者，同意依專技對照表修正前之規定辦理，上開決議
    並經該部通函中央暨地方各主管機關人事機構在案。．．．台端係應八十四年專
    技第二次土地登記專業代理人考試及格，於八十四年四月十一日經雲林縣政府核
    發開業執照迄今，雖於八十八年八月暨八十九年十一月二次向該府申請核發服務
    成績優良證明，惟並未於八十九年十二月二十九日前經用人機關完成遴用甄選程
    序，依上開會議決議，尚難依專技對照表修正前之規定轉任公務人員。．．．」
    等語。按專技考試和公務人員考試之性質及取得資格不同，專技考試及格者係取
    得專技人員之執業資格，並非取得公務人員之任用資格，專技考試部分類科及格
    人員得轉任公務人員，係補公務人員考試掄才不足之輔助性措施，且依專技轉任
    條例第四條第三項之規定，各機關進用轉任人員，應於無適當之公務人員考試及
    格人員可資分發任用或遴用時，經分發機關同意始得進用，故專技轉任尚非憲法
    保障之基本權利，原告對之並無公法上之請求權，且被告本身亦無權就此個案決
    定是否進用原告，其所為之上開函復，本質上僅係就原告是否能依修正前之專技
    對照表轉任公務人員之法令疑義加以釋示，並未對原告之權利或法律上之利益發
    生具體的法律效果，自非行政處分，依首揭說明，原告自不得對之提起行政救濟
    。訴願決定以上開函覆非屬行政處分，不予受理，即無不合。原告復對之提起行
    政訴訟，亦非合法，應予駁回。
四、依行政訴訟法第一百零七條第一項第十款、第一百零四條、民事訴訟法第九十五
    條、第七十八條，裁定如主文。
中　　華　　民　　國　　九十一　　　年　　　八　　　　月　　　　九　　　日
                                  臺北高等行政法院  第三庭
                                            審判長  法  官　姜素娥
      　　　　　　　　　　　　　　　　　　　　      法　官　陳國成
      　　　　　　　　　　　　　　　　　　　　      法　官　林文舟
右為正本係照原本作成。
如不服本裁定，應於送達後十日內向本院提出抗告狀（須按他造人數附繕本）。
                                                    書記官  林孟宗
中　　華　　民　　國　　九十一　　　年　　　八　　　　月　　 　十二 　　日
